【裁判字號】    96,訴,779
【裁判日期】    970725
【裁判案由】    執行異議之訴
【裁判全文】
臺灣新竹地方法院民事判決               96年度訴字第779號
原      告  台北富邦商業銀行股份有限公司
法定代理人  己○○
訴訟代理人  乙○○
被      告  丁○○
            昇香有限公司
法定代理人  丙○○
被      告  桂冠實業股份有限公司
法定代理人  戊○○
訴訟代理人  庚○○
上列當事人間第三人異議之訴事件，本院於民國九十七年七月十
四日辯論終結，判決如下：
    主  文
原告之訴駁回。
訴訟費用由原告負擔。
    事實及理由
甲、程序方面：
一、按當事人法定代理人其代理權消滅者，訴訟程序在有法定代
    理人承受其訴訟以前當然停止；上開之規定，於有訴訟代理
    人時不適用之；又承受訴訟人，於得為承受時，應即為承受
    之聲明；聲明承受訴訟，應提出書狀於受訴法院，由法院送
    達於他造，民事訴訟法第一百七十條、第一百七十三條前段
    、第一百七十五條第一項、第一百七十六條分別定有明文。
    經查，原告之法定代理人原為甲○○，嗣其於訴訟進行中離
    職，致其法定代理權消滅；惟原告於訴訟中委任有訴訟代理
    人，故訴訟程序仍續行而例外不當然停止，且原告之法定代
    理人變更為己○○後，亦具狀聲明承受訴訟，並仍繼續委任
    原訴訟代理人進行訴訟，經核依法尚無不合，應予准許。
二、次按訴狀送達後，原告不得將原訴變更或追加他訴。但有下
    列各款情形之一者，不在此限：一、被告同意者。二、請求
    之基礎事實同一者。三、擴張或減縮應受判決事項之聲明者
    。四、因情事變更而以他項聲明代最初之聲明者。五、該訴
    訟標的對於數人必須合一確定時，追加其原非當事人之人為
    當事人者。六、訴訟進行中，於某法律關係之成立與否有爭
    執，而其裁判應以該法律關係為據，並求對於被告確定其法
    律關係之判決者。七、不甚礙被告之防禦及訴訟之終結者。
    被告於訴之變更或追加無異議，而為本案之言詞辯論者，視
    為同意變更或追加。又不變更訴訟標的，而補充或更正事實
    上或法律上之陳述者，非為訴之變更或追加。民事訴訟法第
    二百五十五條、第二百五十六條分別定有明文。又強制執行
    法第十五條第三人異議之訴之債權人應包括聲請執行之債權
    人及有執行名義人而參與分配之債權人。再第三人異議之訴
    乃係以一個形成權即以排除強制執行為標的，故對數債權人
    之裁判不得兩歧，自須合一確定，應為必要共同訴訟。本件
    原告提起第三人異議之訴起訴時乃僅以本院九十六年度執字
    第一一二三五號之債務人昇香有限公司及債權人丁○○為被
    告，嗣於訴訟進行中，追加另債權人桂冠實業股份有限公司
    為被告，揆諸上開規定，核屬正當，應予准許。又原告起訴
    時係聲明請求本院九十六年度執字第一一二三五號清償債務
    事件，茲因被告昇香有限公司對第三人全懋精密股份有限公
    司之應收帳款債權已轉讓予原告台北富邦商業銀行，被告丁
    ○○對系爭轉讓債權已無請求之權利；全懋公司將昇香公司
    對其已轉讓予原告之應收帳款債權提存於本院新台幣（下同
    ）5,005,547元部分應歸還原告；並陳明願供擔保請准宣告
    假執行。嗣追加被告桂冠實業股份有限公司後，變更聲明為
    請求確認本院九十六年度執字第一一二三五號強制執行事件
    所扣押被告昇香有限公司對訴外人全懋精密科技股份有限公
    司之帳款5,005,547元為原告所有，並撤銷對前開執行案號
    對系爭債權所為之強制執行程序，核係補充及更正法律上之
    陳述，非為訴之變更，無庸被告之同意；況此縱屬訴之變更
    ，然被告亦無異議，而為本案之言詞辯論，亦應視為同意變
    更，核併敘明。
乙、實體方面：
一、原告起訴聲明及主張之要領：
（一）緣被告昇香有限公司（以下簡稱為被告昇香公司）因融資
      需要於九十四年八月十日與原告簽訂債權讓與契約書（爭
      點整理狀原證一債權讓與契約書影本），約定自同日起至
      原告以書面通知終止債權讓與契約止，將其與訴外人全懋
      精密科技股份有限公司（以下簡稱為訴外人全懋公司）之
      所有應收帳款債權全數移轉與原告。被告昇香公司並於是
      日具文通知訴外人全懋公司債權讓與之事實及讓與債權約
      定應匯交之約定帳戶帳號為原告公司新竹分行帳號000000
      000000號帳戶（戶名為被告昇香公司），並敘明轉讓債權
      之匯入係用以清償被告昇香公司對原告所負之債務，該原
      告公司新竹分行帳號000000000000號帳戶即銀行業通稱之
      備償帳戶（此帳戶一般約定匯入款或票據兌付入帳用之指
      定帳戶，主要用於償付對銀行之借款本息，借款人即開立
      帳戶者無權動用），且載明指定帳戶非經原告公司新竹分
      行以書面同意，不得中途變更，該債權讓與通知並已於同
      年月十二日送達訴外人全懋公司（爭點整理狀原證四債權
      讓與通知暨送達回執影本）；嗣原告並於九十六年二月八
      日再以存證信函通知訴外人全懋公司告以被告昇香公司對
      該公司之所有應收帳款債權全數移轉與原告之事實（爭點
      整理狀原證六新竹英明街郵局第二四九號存證信函影本）
      ；另被告昇香公司於九十四年十一月十一日簽立之借據第
      五條亦載明被告昇香公司授權原告就被告昇香公司開立於
      原告公司新竹分行帳號000000000000號帳戶扣繳對原告借
      款應繳之利息、費用、違約金及應償還之本金（爭點整理
      狀原證八原告公司新竹分行帳號000000000000號帳戶對帳
      單影本），且被告昇香公司分別於九十五年九月十二日、
      同年九月二十二日及同年十月十四日簽立之「撥款申請書
      」（詳如後述）亦載明原告對被告昇香公司申請融資款項
      亦撥入被告昇香公司設於原告公司新竹分行帳號00000000
      0000號帳戶（爭點整理狀原證九原告公司新竹分行帳號00
      0000 000000號帳戶對帳單影本）。按依民法第二百九十
      四條、第二百九十七條規定，上述被告昇香公司對訴外人
      全懋公司之應收帳款債權讓與於九十四年八月十日已生法
      律效力，該債權所有權即應屬原告所有。
（二）又被告昇香公司於九十四年十一月十一日另簽訂借據（爭
      點整理狀原證二借據影本），並約定撥款方式為由被告昇
      香公司出具「撥款申請書」、「國內應收帳款週轉金貸款
      明細表」及其他文件等，申請分批動用。嗣被告昇香公司
      分別於九十五年九月十二日、同年九月二十二日及同年十
      月十四日出具「撥款申請書」、「國內應收帳款週轉金貸
      款明細表」向聲請人借款2,019,000元、1,817,000元、1,
      759,000元（爭點整理狀原證五「撥款申請書」暨「國內
      應收帳款週轉金貸款明細表」影本各三份），分別約定借
      款期限、利率及到期清償（分別約定清償日為九十六年一
      月三十一日、九十六年二月十日、九十六年二月十三日）
      。詎被告昇香公司因財務惡化，未清償借款，計尚積欠原
      告10,958,000元及約定之利息、違約金（爭點整理狀原證
      三支付命令暨確定證明書影本），並於九十六年三月十五
      日以存證信函通知訴外人全懋公司終止債權讓與，且要求
      訴外人全懋公司將未付之已轉讓債權終止支付予原告（爭
      點整理狀原證七臺北公館郵局一０一四號存證信函），惟
      訴外人全懋公司因未接獲原告書面通知，而卻接獲被告昇
      香公司之片面書面通知終止轉讓債權，且另接獲被告桂冠
      實業股份有限公司（以下簡稱為被告桂冠公司）聲請保全
      程序之執行命令，原告恐因此而損及原告權益，故向本院
      聲請假扣押強制執行程序。訴外人全懋公司因而無法判斷
      系爭債權之應支付對象，遂將系爭轉讓債權提存於本院。
（三）按「債權讓與乃以移轉債權為標的之契約，債權讓與契約
      生效時，債權即同時移轉，讓與人即原債權人脫離債之關
      係，失去債權人之地位，不復對債務人有債權存在，而由
      受讓人即新債權人承繼讓與人之地位取得同一債權。而將
      來債權之讓與，僅係所讓與之債權即讓與標的附有條件或
      期限，債權受讓人於原定之條件成就或期限屆至時始得行
      使權利。故除有民法第二九四條第一項所定情形外，將來
      債權之讓與，尚非法所不許，且於債權讓與契約生效時，
      發生債權移轉之效力」；又「債權之讓與，依照民法第二
      百九十七條規定，非經讓與人或受讓人通知債務人不生效
      力，此項通知不過觀念通知，使債務人知有債權移轉之事
      實，免誤向原債權人清償而已，在債務人既知債權已移轉
      於第三人，自不容猶藉詞債權之移轉尚未通知，拒絕對受
      讓人履行此項債務」，最高法院九十五年度台上字第二二
      六三號判決、三十九年台上字四四八號判例可資參照。本
      件原告與被告昇香公司既已對訴外人全懋公司預告被告昇
      香公司將來對訴外人全懋公司可能取得之價金轉讓與原告
      ，原告自毋庸再為債權讓與之通知，原告即為訴外人全懋
      公司前開價金債務之債權人至明。是以，系爭被告昇香公
      司對訴外人全懋公司之債權已屬原告，被告丁○○、昇香
      公司、桂冠公司等均已無請求之權利，應可認定。
（四）對被告抗辯之陳述：
    (一)原告與被告昇香公司簽立債權讓與契約，並將債權讓與之
      情通知訴外人全懋公司，已如前述，且該通知函第一條明
      確記載：「被告昇香公司已與原告簽訂債權讓與契約書，
      自九十四年八月十日起至原告書面通知訴外人全懋公司終
      止債權讓與契約之日止，被告昇香公司對訴外人全懋公司
      之所有應收帳款債權已全數轉讓與原告，訴外人全懋公司
      應給付予被告昇香公司所有到期之應收帳款，請於約定清
      償日（前）逕匯（交）至原告指定帳號。」由此可證，系
      爭讓與債權之所以匯入原告指定帳戶，係因上開應收帳款
      債權業已由被告昇香公司轉讓予原告，而使原告為債權人
      ，雖該指定帳戶之戶名為被告昇香公司，惟係為原告內部
      作帳之方便，綜觀一般金融機構於辦理應收帳款債權之作
      業皆為如此，故該通知函之目的除有將被告昇香公司業已
      與原告簽立債權讓與契約之事實告知訴外人全懋公司外，
      並有通知其清償債務之方式，至被告昇香公司所稱借據第
      九條即為原告要求被告昇香公司於應收帳款債權轉讓時應
      告知應收帳款債務人其清償債務之方式，兩者並無衝突。
    (二)另被告丁○○、昇香公司主張原告聲請保全程序，係以清
      償借款為由提出，應屬於債之問題，且依本院九十六執全
      字第三五一號執行事件書記官九十五年四月十一日電話記
      錄亦未證明系爭應收帳款之債權已移轉於原告云云。惟查
      ，被告昇香公司於九十四年八月十日即與原告簽立債權讓
      與契約，並於同日以通知函通知訴外人全懋公司此轉讓之
      事實，於九十六年十一月十七日第一次言詞辯論庭中，被
      告昇香公司對其簽立債權讓與契約及通知函均已確認內容
      及真實性，被告昇香公司對訴外人全懋公司之債權轉讓予
      原告已屬確定，並非如被告丁○○、昇香公司所稱原告聲
      請保全程序，係以清償借款為由提出，而僅屬於債之問題
      。且由被告昇香公司簽立之債權讓與契約及被告郵寄訴外
      人全懋公司之存證信函第三點均載明及陳明債權轉讓之事
      實，故本件系爭轉讓債權為不爭之已轉讓債權，而非單一
      債之問題。且依民法二百九十八條第二項規定，債權讓與
      通知，非經受讓人之同意，不得撤銷。被告昇香公司片面
      以存證信函通知第三人全懋公司終止債權讓與，自不生終
      止債權讓與之效力。又被告昇香公司與原告簽立之借款契
      約屬週轉金性質，得於申請額度內循環動用，惟需逐年申
      請動撥期限，故借據第二條載有借款動支期限，而非約定
      借款期限，故被告昇香公司與原告間以債權讓與為擔保之
      借款未清償，約定之債權讓與效力及應負義務自不得消滅
      。
    (三)又被告丁○○、昇香公司另稱債權讓與契約係準物權契約
      ，與約定讓與債權之債權契約不可相混，本件系爭債權讓
      與契約書僅屬約定讓與債權之債權契約，而非債權讓與契
      約，即屬債非物權不能對抗強制執行云云。惟查，被告昇
      香公司與原告簽立債權讓與契約，並由被告昇香公司以通
      知函通知訴外人全懋公司轉讓之事實，此有訴外人全懋公
      司掛號信回執戳章，確認訴外人全懋公司已接獲債權轉讓
      事實，被告昇香公司並分別於九十五年九月十一日、同年
      九月二十一日、同年十月十三日交付原告國內應收帳款週
      轉金貸款明細表、撥款申請書、正本提供原告驗證後留存
      影本存查之發票影本及經訴外人全懋公司人員確任認簽收
      單正本（原證四發票日期分別為九十五年九月七日、同年
      九月二十一日、同年十月十三日之發票暨結帳表影本各三
      紙），依據被告昇香公司對訴外人全懋公司提供繕食服務
      產生之已到期且已轉讓債權向原告申請動撥貸款，被告昇
      香公司與原告簽立債權讓與契約後，並提供其對訴外人全
      懋公司之系爭債權證明資料交付原告，此已到期轉讓債權
      已屬債權讓與契約之準物權契約，而非被告等所稱之約定
      讓與債權之債權契約無誤。
（五）綜上，被告昇香公司既已將對訴外人全懋公司之全數應收
      帳款債權轉讓予原告，其他債權人即被告丁○○、桂冠公
      司自均無權對系爭轉讓債權請求，為此聲明請求：
    (一)確認本院九十六年度執字第一一二三五號強制執行所扣押
      被告昇香公司對訴外人全懋公司之帳款5,005,547元為原
      告所有，並撤銷對前開執行案號對上開債權所為之強制執
      行程序。
    (二)訴訟費用由被告連帶負擔。
二、被告答辯聲明及要領：
（一）被告昇香公司部分：
    (一)緣被告昇香公司法定代理人丙○○之父即訴外人戴秋霖創
      立之華揚食品股份有限公司（以下簡稱為華揚公司）因承
      攬新竹科技公司及學校之伙食業務達數十年，信用卓越，
      為周轉業務另創設被告昇香公司，並以丙○○為負責人協
      助承攬業務。歷年來因承攬業務廣闊，每月需數千萬元龐
      大之資金，乃於九十四年十一月十一日與原告簽訂借據，
      由訴外人戴秋霖及被告昇香公司法定代理人丙○○出具保
      證書，並約定由債務人即被告昇香公司出具「撥款申請書
      」、「國內應收帳款周轉金貸款明細表」等相關文件提供
      擔保，向原告借款。原告為確保債權，要求被告昇香公司
      必須提供不動產抵押擔保、每月預先簽發當月營業額之發
      票及簽訂領取承攬伙食費之債權讓與契約等等，是實際上
      ，原告與被告昇香公司僅係約定被告昇香公司收款後匯還
      原告，本意仍為借貸行為。
    (二)惟因經濟不景氣拖累被告昇香公司之母公司華揚公司，被
      告昇香公司亦一時週轉不靈，無法正常繳息，被告昇香公
      司向原告貸款亦由八千萬元返還減至一千多萬元，並向原
      告要求訴外人全懋公司之應收帳款一部份返還原告，一部
      份作為給付被告昇香公司員工薪資之用，俾以度過難關，
      但為原告拒絕，原告旋以被告昇香公司積欠借款為由，對
      被告昇香公司及連帶債務人丙○○、戴秋霖等以債權10,9
      58,000元向本院提起假扣押保全程序，扣押債務人等之財
      產（被證一本院九十六年度執全字第三五一號執行案卷影
      本），復以同債務對債務人被告昇香公司等三人向本院聲
      請支付命令確定後，以該執行名義聲請清償借款強制執行
      ，經本院以九十六年度執字第一八０六九號受理（被證二
      本院九十六年度促字第五０四０號支付命令暨確定證明及
      本院九十六年度執字第一八０六九號執行案卷影本），嗣
      上開本院九十六年度執全字第三五一號假扣押強制執行事
      件經本院九十六年度執字第一一二三五號強制執行事件調
      卷執行，上開本院九十六年度執字第一八０六九號強制執
      行事件即併由上開本院九十六年度執字第一一二三五號強
      制執行事件併案執行。
    (三)原告聲請本院以九十六年度裁全字第四八三號假扣押裁定
      時係附九十四年十一月十一日借據，撥款依據亦係依上開
      借據簽訂之二千萬元額度撥款，有「撥款申請書」、「國
      內應收帳款週轉金貸款明細表」可參，並非依據兩造於九
      十四年八月十日簽訂之債權讓與契約書。又上開「撥款申
      請書」、「國內應收帳款週轉金貸款明細表」均係依九十
      四年十一月十一日借據以向訴外人全懋公司請款統一發票
      金額借貸之80﹪，被告昇香公司則均按月將借款本息由被
      告昇香公司在原告設立之帳號000000000000號帳戶撥付，
      並無將訴外人全懋公司支付之伙食費全部給付原告。
    (四)原告向本院聲請假扣押裁定（即本院九十六年度裁全字第
      四八三號假扣押裁定）及強制執行事件（即本院九十六年
      度執字第一八０六九號強制執行事件）均以「清償借款」
      為主張，請求被告昇香公司及訴外人丙○○、戴秋霖連帶
      清償借款，並非以債權讓與之法律關係要求訴外人全懋公
      司給付讓與之貨款，足見被告昇香公司與原告間僅具有消
      費借貸之債之關係，非如原告陳稱係成立債權讓與之準物
      權契約。
    (五)又原告主張訴外人全懋公司將應付帳務匯入約定帳號，係
      因被告昇香公司有與原告簽訂系爭債權讓與契約云云。惟
      查，訴外人全懋公司將應付被告昇香公之帳款匯入原告新
      竹分行活期存款帳號00000000000帳戶，係依兩造所簽訂
      借據第九條第一項之約定，其他廠商如中央研究院亦同，
      由被告昇香公司廠商將應收帳款匯入原告指定之帳戶，再
      由被告昇香公司承諾以該款項交由原告合併銷帳，抵銷被
      告昇香公司向原告之借款，而非如原告所稱係因被告昇香
      公司有與原告簽訂系爭債權讓與契約，訴外人全懋公司才
      將應付帳款匯入該帳戶。再者，該系爭債權讓與契約係原
      告辦理授信業務時之制式合約，被告昇香公司簽訂該契約
      時本件債權債務尚未發生，如何有債權讓與之問題。
    (六)再原告稱被告昇香公司自九十四年八月十日與原告訂定債
      權讓與契約書，約定被告昇香公司對訴外人全懋公司所有
      應收帳款債權轉讓與原告，同日並由被告昇香公司發函通
      知訴外人全懋公司，兩造成立債權讓與契約云云。惟查，
      該約定讓與債權之債權契約書並非雙方所立契約書，而是
      被告昇香公司單方面致原告之書面而已。原告復於同年十
      一月十一日重新與被告公司簽訂新借款契約，並簽訂保證
      書、借據、約定書等文件，由該借據第八條個別商議條款
      （一）僅約定「本項借款應由應收帳款支付款義務人出具
      承諾函或由借款人出具交易合約書或應收帳款之付款義務
      人同意將帳款匯入借款人開立於貴行之存款戶（新竹分行
      活期存款第00000000000帳號）文件，應收帳務之付款義
      務人應於合約所訂之付款日前將帳款直接匯交付前開存款
      專戶，借款人茲承諾上開帳戶非經貴行書面同意，不得逕
      自要求付款義務人變更，否則願付一切損害賠償責任，貴
      行並得將本借款視為全部到期。」並無與原告訂定將來應
      收帳款讓與該債權之債權契約書，依法同一契約標的，前
      契約因新契約之訂定而消滅，是以該債權讓與應失效力。
    (七)末按，債權讓與契約為準物權契約，與約定讓與債權之債
      權契約，不可相混，通常就債權為現實的讓與時，一面為
      債權契約，一面又為準物權契約。但如僅約定日後將某債
      權讓與者，則應僅屬債權契約。蓋債權契約不因讓與人無
      處分之權限而影響其效力；若係準物權契約，則否。準此
      ，縱被告昇香公司有與原告簽訂債權讓與契約書，亦係在
      九十四年本件債權未發生前所簽訂，該系爭債權讓與契約
      書僅屬約定讓與債權之債權契約，而非債權讓與契約，即
      屬債之關係非物權關係，不能對抗強制執行，是該債權已
      被扣押又被本院九十六年執字第一一二三五號強制執行事
      件調卷強制執行即該債權讓與已不存在。綜上，為此答辯
      聲明：
    (1)原告之訴駁回。
    (2)訴訟費用由原告負擔。
（二）被告丁○○部分：
    (一)原告前係以被告昇香公司及連帶債務人丙○○、戴秋霖等
      人因借款事件之債權10,958,000元，向本院提起假扣押保
      全程序，扣押債務人等人之財產，旋以同債務向債務人即
      被告昇香公司及債務人丙○○、戴秋霖等三人聲請支付命
      令確定後，以該執行名義聲請清償借款強制執行，經本院
      九十六年度執字第一八０六九號受理，惟因上開假扣押案
      件經本院九十六年度執字第一一二三五號調卷執行，乃就
      被告昇香公司部分併案執行。因此，原告扣押被告昇香公
      司財產中亦包括本件系爭應收帳款，而原告聲請保全程序
      ，係以清償借款為由，若如原告所稱系爭應收帳款被告昇
      香公司已將債權讓與予原告，原告又何需將該系爭帳款假
      扣押？由此可知，其實被告昇香公司與原告間，係屬於債
      之關係而非債權讓與問題。且本院九十六年度執全字第三
      五一號假扣押執行事件書記官九十五年四月十一日電話記
      錄亦未證明系爭應收帳款之債權已移轉於原告，由此得證
      ，本院九十六年度執字第一一二三五號清償債務強制執行
      並無違誤。
    (二)再被告昇香公司於九十四年八月十日與原告訂定被告昇香
      公司對訴外人全懋公司所有應收帳款債權轉讓之時，被告
      昇香公司與原告間所存在者，係以自九十三年十一月十一
      日至九十四年十一月十日有效之借款契約所生之借款債權
      始在上開債權轉讓所欲擔保之範圍。至九十四年十一月十
      一日原告重新另與被告昇香公司訂立一年期之新借款契約
      ，即不在債權轉讓契約書所欲擔保之債權範圍。此由被告
      昇香公司所簽訂借據第八條個別商議條款（一）僅約定「
      本項借款應由應收帳款支付款義務人出具承諾函或由借款
      人出具交易合約書或應收帳款之付款義務人同意將帳款匯
      入借款人開立於貴行之存款戶（新竹分行活期存款第0000
      0000000帳號）文件，應收帳務之付款義務人應於合約所
      訂之付款日前將帳款直接匯交付前開存款專戶，借款人茲
      承諾上開帳戶非經貴行書面同意，不得逕自要求付款義務
      人變更，否則願付一切損害賠償責任，貴行並得將本借款
      視為全部到期。」該借據並無約定讓與對訴外人全懋公司
      之債權，更無約定上開債權讓與契約繼續有效。因此，被
      告昇香公司與原告訂立本件債權讓與契約並通知債務人時
      ，新借款契約尚未訂定，無法預見本件債務發生，新借款
      契約發生後，原告與被告昇香公司未於實際發生債權時再
      通知，自不發生債權讓與問題。
    (三)復原告與被告昇香公司間之借款為一年短期借款，自九十
      四年十一月十一日起至九十五年十一月十日屆滿止，本件
      債權讓與契約應在借款期限屆滿前現在及將來方發生讓與
      效力。然被告昇香公司均依借款合約按期將借款寄存設於
      原告帳戶清償在期間內借款全部債務，並無實踐履行所謂
      債權讓與由被告昇香公司之債務人即訴外人全懋公司償付
      原告之問題，且訴外人全懋公司歷來仍均以被告昇香公司
      為清償對象，將應付款項匯至被告昇香公司名義所開立設
      於原告之帳戶，並非如債權讓與契約書第二條「立約人應
      於本契約簽訂後，立即將上開債權讓與通知買方，並請買
      方將上開價金直接交付予貴行」之規定所示直接以原告為
      清償對象，足見被告昇香公司、訴外人全懋公司及原告三
      方並無實踐履行該債權讓與契約，而由第三債務人即訴外
      人全懋直接償付受轉讓之債權人即原告之約定行為，是該
      債權讓與自始不成立，該債權亦非原告所有。
    (四)末「債權之讓與，非經讓與人或受讓人通知債務人，對債
      務人不生效力，但法律另有規定者，不在此限，民法第二
      百九十七條第一項定有明文。債權讓與契約係以移轉特定
      債權為其標的，屬於處分行為，債權讓與契約發生效力時
      ，債權即行移轉於相對人，為準物權契約。將來債權其係
      附停止條件或附始期者之債權讓與，雖非法所不許，然此
      類將來債權，債權讓與契約成立時尚未存在，如債務人受
      通知時債權仍未發生，何能發生移轉效力，讓與人或受讓
      人自須於實際債權發生時再為通知。」最高法院九十五年
      度台上字第七一三號判決、九十六年度台上字第一０五一
      號判決足資可參。且債權讓與契約為準物權契約，與約定
      讓與債權之債權契約，不可相混，通常就債權為現實的讓
      與時，一面為債權契約，一面又為準物權契約。但如僅約
      定日後將某債權讓與者，則應僅屬債權契約。蓋債權契約
      不因讓與人無處分之權限而影響其效力；若係準物權契約
      ，則否。準此，本件被告昇香公司於九十四年八月十日通
      知債務人全懋公司債權讓與，僅於九十四年八月十日起至
      當年承攬合約屆滿止已發生之債權範圍內，對訴外人全懋
      公司發生債權讓與之效力。而後被告昇香公司與訴外人全
      懋公司續簽定之承攬合約，依上開最高法院判決要旨，自
      須於實際債權發生時再為通知，始發生移轉效力。本件被
      告昇香公司與訴外人全懋公司續簽定之承攬合約，係在上
      開債權讓與通知之後，原告或被告昇香公司均未再通知訴
      外人全懋公司債權讓與，對原告自不生效力。況原告向本
      院聲請假扣押及強制執行均以清償借款為主張，並非以債
      權讓與法律關係要求訴外人全懋公司給付讓與之貨款，且
      被告昇香公司於九十四年八月十日與原告訂定債權約定讓
      與之債權契約書及通知訴外人全懋公司之函件，因雙方另
      於九十四年十一月十一日更定新貸款契約而消滅，原告自
      不能主張被告昇香公司有與其訂有讓與債權之準物權契約
      ，自不能對抗強制執行。
    (五)退步言之，縱原告與被告昇香公司間具有債權讓與契約，
      然依被告昇香公司九十四年八月十日與原告書立之債權轉
      讓與約書載有「立契約書人即讓與人與全懋公司訂有買賣
      合約，茲因立約人有融資之需求特向貴行申請貸款，為供
      貴行上開融資債權之擔保，立約人承諾自九十四年八月十
      日起，至貴行通知終止債權讓與契約止，對買方之所有應
      收債權全部移轉與貴行．．．」，既謂立契約書人即讓與
      人（被告昇香公司）與訴外人全懋公司訂有買賣契約，顯
      見雙方讓與之債權應限於讓與當時被告昇香公司與訴外人
      全懋公司已簽訂存在有效合約所生現在或將來之債權，然
      訴外人全懋公司與被告昇香公司間之餐廚合約係一年一簽
      ，一年一次對外發包，被告昇香公司是否能繼續標得仍為
      未知數，故九十四年八月十日債權讓與時存在被告昇香公
      司與訴外人全懋公司間之合約，至多僅及於當年承攬合約
      屆滿止（即至多至九十四年十二月三十一日合約屆滿止）
      ，在此以後之債權既非讓與時已存在之合約，自不在該次
      債權讓與之範圍。系爭被告昇香公司與訴外人全懋公司間
      三筆已開立發票債權，其清償付款日期分別為九十六年一
      月三十一日、同年二月十日、同年二月十三日，均在九十
      四年十二月三十一日之後，自不在九十四年八月十日該次
      債權讓與之範圍，原告自不得依九十四年八月十日與被告
      昇香公司簽訂之債權讓與契約，認定系爭債權為原告所有
      。綜上，為此答辯聲明：
    (1)原告之訴駁回。
    (2)訴訟費用由原告負擔。
（三）被告桂冠公司部分：
      系爭款項已經扣押，應列入分配，原告主張無理由，爰聲
      明請求駁回原告之訴。
三、本院判斷之理由：
（一）兩造間不爭執之事實：參照兩造之主張及抗辯，經本院整
      理可認下列應屬兩造間不爭執之事實。
    (一)被告昇香公司因融資之需要，於九十四年八月十日與原告
      簽訂債權讓與契約書，約定內容為：立契約書人（按即被
      告昇香公司）即讓與人（以下簡稱立約人）與全懋精密科
      技股份有限公司（以下稱買方）訂有買賣契約，茲因立約
      人有融資之需求特向貴行（按即原告）申請貸款，為供貴
      行上開融資債權之擔保，立約人承諾自九十四年八月十日
      起，至貴行書面通知終止債權讓與契約止，對買方之所有
      應收帳款全數轉移與貴行，並願遵守左列條款：．．．二
      、立約人應於本契約書簽訂後，立即將上開債權之讓與通
      知買方，並請買方將上開價金直接交付予貴行。（爭點整
      理狀原證一債權讓與契約書影本）。
    (二)被告昇香公司與原告簽訂債權讓與契約書後，被告昇香公
      司於同日即九十四年八月十日即將上開債權讓與之事實通
      知訴外人全懋公司，通知之內容為：一、本公司已與台北
      富邦商業銀行簽訂債權讓與契約書，自九十四年八月十日
      起，至台北富邦商業銀行書面通知貴公司終止債權讓與契
      約之日止，本公司對貴公司之所有應收帳款債權均已全數
      轉讓與台北富邦商業銀行，貴公司應給付予本公司所有到
      期之應收帳款，請於約定清償日（前）逕匯（交）至台北
      富邦商業銀行新竹分行活期存款帳號000000000000號戶名
      昇香有限公司之還款帳號或開立還款帳戶戶名為抬頭之票
      據逕寄台北富邦商業銀行新竹分行．．．以供本公司清償
      對該行所負之債務。二、上開買賣價金之給付方式及前項
      指定之還款帳戶，非經台北富邦商業銀行新竹分行書面同
      意，貴我雙方均不得中途變更。（爭點整理狀原證四債權
      讓與通知暨回執影本）。
    (三)被告昇香公司於九十四年十一月十一日簽立借據向原告借
      款二千萬元，約定撥款方式為被告昇香公司應出具「撥款
      申請書」、「國內應收帳款週轉金貸款明細表」及其他相
      關文件在前開原告核可之帳款八成內請求原告一次或分批
      撥放借款，動支期限為被告昇香公司得循環使用，但除另
      徵得原告書面同意續約外，在九十五年十一月十日（即最
      後撥款日）以後不得再行動用，每筆動支借款以被告昇香
      公司與買方（按即訴外人全懋公司）所訂之買賣契約付款
      日為借款清償日，「本項借款應由應收帳款支付款義務人
      出具承諾函或由借款人（按即被告昇香公司）出具交易合
      約書或由應收帳款之付款義務人同意將帳款匯入借款人開
      立於貴行之存款戶（新竹分行活期存款第00000000000帳
      號）文件，應收帳務之付款義務人應於合約所訂之付款日
      前將帳款直接匯交付前開存款專戶，借款人茲承諾上開帳
      戶非經貴行書面同意，不得逕自要求付款義務人變更，否
      則願付一切損害賠償責任，貴行並得將本借款視為全部到
      期。」；嗣被告昇香公司分別於九十五年九月十二日、同
      年九月二十二日及同年十月十四日出具「撥款申請書」、
      「國內應收帳款週轉金貸款明細表」、應收帳款發票及訴
      外人全懋公司確認之應收帳款簽收單，向原告分別申請動
      支應收帳款2,524,515元、2,272,063元、2,198,927元之
      八成款借款各2,019,000元、1,817,000元、1,759,000元
      （合計共5,595,000元），依約上開三筆借款清償日分別
      為九十六年一月三十一日、九十六年二月十日、九十六年
      二月十三日（爭點整理狀原證五「撥款申請書」暨「國內
      應收帳款週轉金貸款明細表」、應收帳款發票、訴外人全
      懋公司確認之應收帳款簽收單影本各三份）。
    (四)被告昇香公司迄至原告聲請強制執行（即本院九十六年度
      執字第一八０六九號強制執行事件）前尚積欠原告1,0958
      ,000 元及利息、違約金。（爭點整理狀原證三本院九十
      六年度促字第五０四０號支付命令暨確定證明）。
    (五)被告昇香公司與訴外人全懋公司自九十三年起即訂有繕食
      承攬契約，該繕食承攬契約為一年一簽，依雙方九十五年
      度承攬合約之約定，合約期間為自九十五年一月一日起至
      同年十二月三十一日止，由被告昇香公司提供供餐服務予
      訴外人全懋公司，並由被告昇香公司於每月底核算當月訴
      外人全懋公司應付餐費，及開具發票或收據向訴外人全懋
      公司請款，訴外人全懋公司則於內部作業程序完成後付款
      ，票期為當月月結三十天電匯（轉帳至被告昇香公司指定
      之帳戶），如被告昇香公司提供之供餐訴外人全懋公司員
      工滿意意度達75%以上，被告昇香公司即有優先續約權。
      另雙方之九十三、九十四年度繕食承攬契約已散佚，而九
      十五年度訂立繕食承攬契約後，後續續約情形亦已因訴外
      人全懋公司承辦人員離職無從確認。本件爭議之訴外人解
      送本院執行處應付款5,005,54 7元即為被告昇香公司對訴
      外人全懋之九十五年十一月至九十六年一月之繕食承攬債
      權。（參本院九十七年七月十四日言詞辯論筆錄及訴外人
      全懋公司九十七年二月十三日97全懋字第00 056號函暨被
      告昇香公司九十五年十二月二十一日至九十六年一月二十
      三日發票影本、訴外人全懋公司九十七年四月二十五日97
      全懋字第00132號函暨九十五年度團繕合約影本、訴外人
      全懋公司九十七年五月二十八日97全懋字第00170號函）
      。
    (六)原告於九十六年二月八日以新竹英明街郵局第二四九號存
      證信函通知訴外人全懋公司：被告昇香公司已於九十四年
      八月十日將其對訴外人全懋公司之應收帳款債權讓與原告
      ，並經被告昇香公司於同年月十二日通知訴外人全懋公司
      ，原告已成為該讓與債權之債權人，訴外人全懋公司應依
      約定清償日（前）將到期應收帳款交付原告，訴外人全懋
      公司如以電匯方式付款，請逕電匯至原約定之原告新竹分
      行活期存款帳號000000000000號戶名昇香有限公司備償專
      戶，如以支票付款則請將票據交付原告，該存證信函並已
      翌日即九十六年二月九日送達訴外人全懋公司。嗣被告昇
      香公司另於九十六年三月十五日以台北公館郵局第一０一
      四號存證信函通知原告及訴外人全懋公司：被告昇香公司
      並無積欠原告債務，除通知原告終止債權讓渡承諾外，並
      通知訴外人全懋公司將未付款終止支付。（爭點整理狀原
      證六、七存證信函影本二紙暨回執影本一紙）。
    (七)被告桂冠公司於九十六年二月二十七日以本院九十六年度
      裁全字第三五三號假扣押裁定聲請在假扣押債權220,224
      元及執行費用1,762元（合計共221,986元）範圍內假扣押
      被告昇香公司對訴外人全懋公司之債權，嗣經執行法院即
      本院民事執行處於九十六年三月一日發扣押執行命令，該
      扣押執行命令已於九十六年三月三日送達訴外人全懋公司
      ，訴外人全懋公司則於九十六年三月十五日以被告昇香公
      司對訴外人全懋公司無任何債權或數額有爭議，而聲明異
      議；旋經本院民事執行處將訴外人全懋公司之聲明異議通
      知被告桂冠公司，並諭知被告桂冠公司如認訴外人全懋公
      司之聲明異議不實，得於收受通知後十日內向管轄法院提
      起訴訴訟，該通知知已於九十六年三月二十一日送達被告
      桂冠公司，惟被告桂冠公司並未對訴外人全懋公司提起訴
      訟，而訴外人全懋公司亦未聲請撤銷上開扣押執行命令。
      （本院九十六年度執全字第二四一號假扣押執行卷影本）
      。
    (八)原告於九十六年三月二十日以本院九十六年度裁全字第四
      八三號假扣押裁定聲請在假扣押債權10,958,000元及執行
      費用87,664元範圍內假扣押被告昇香公司對訴外人全懋公
      司之債權，嗣經執行法院即本院民事執行處於九十六年三
      月二十一日發扣押執行命令，該扣押執行命令已於九十六
      年三月二十六日送達訴外人全懋公司，訴外人全懋公司則
      於九十六年四月三日始陳報並聲明異議被告昇香公司對訴
      外人全懋公司之債權為5,005,547元，惟此債權5,005,547
      元經本院以上開九十六年度執全字第二四一號執行命令扣
      押後尚餘4,783,561元（即上開九十六年度執全字第二四
      一號執行命令已扣押22 1,986元），再經本院執行處書記
      官以公務電話向訴外人全懋公司查詢上開陳報內容，訴外
      人全懋公司乃稱被告昇香公司對訴外人全懋公司之貨款債
      權為5,005,547元，其中221,986元部分業經本院九十六年
      度執全字第二四一號執行命令扣押，且被告昇香公司及原
      告均主張該貨款權利，故訴外人全懋公司在本院九十六年
      度執全字第二四一號扣押執行命令陳報時載明債權有爭議
      ，另原告主張被告昇香公司已將債權移轉，被告昇香公司
      與原告有爭議等情，本院民事執行處乃將原告對被告昇香
      公司之假扣押裁定債權221,986元部分併入本院九十六年
      度執全字第二四一號假扣押執行程序；另本院民事執行處
      亦將訴外人全懋公司之聲明異議狀暨附件通知原告，並諭
      知原告如認訴外人全懋公司之聲明異議不實，得於收受通
      知後十日內向管轄法院提起訴訴訟，該通知知已於九十六
      年七月四日送達原，惟原告並未對訴外人全懋公司提起訴
      訟，而訴外人全懋公司亦未聲請撤銷上開扣押執行命令。
      （本院九十六年度執全字第三五一號假扣押執行卷影本）
      。
    (九)被告丁○○於九十六年六月十二日以經臺灣臺北地方法院
      核定之台北市中山區調解委員會96民調字第一三九號調解
      書為執行名義，聲請本院以九十六年度執字第一一二三五
      號強制執行被告昇香公司之財產，並聲請調上開本院九十
      六年度執全字第二四一、三五一號假扣押執行事件所扣押
      之被告昇香公司對訴外人全懋公司之應收帳款債權為強制
      執行，嗣經執行法院即本院民事執行處向訴外人全懋公司
      發支付轉給執行命令，命訴外人全懋公司依本院上開九十
      六年度執全字第二四一、三五一號扣押執行命令所扣押之
      金額向本院支付，旋訴外人全懋公司即於九十六年九月三
      日以96全懋字第00286號函檢附被告昇香公司對訴外人全
      懋公司之債權5,005,547元（支票）向本院支付，嗣經本
      院民事執行處於翌日收受後，再於同年月六日入帳；另原
      告亦以本院九十六年度促字第五０四０號確定之支付命令
      為執行名義聲請本院以九十六年度執字第一八０六九號強
      制執行被告昇香公司之財產，亦聲請調上開本院九十六年
      度執全字第二四一、三五一號假扣押執行事件所扣押之被
      告昇香公司對訴外人全懋公司之應收帳款債權為強制執行
      ，本院民事執行處乃將之併入上開本院九十六年度執字第
      一一二三五號執行事件併予執行；然原告竟於九十六年十
      一月五日到院陳稱上開訴外人全懋公司解送之扣押債權5,
      005, 547元，已據被告昇香公司於九十四年八月十二日讓
      與原告，已非被告昇香公司之財產，將另提起第三人異議
      之訴，嗣並提起本件第三人異議之訴；又本院民事執行處
      已於九十六年十二月六日就上開訴外人全懋公司解送之扣
      押債權5,00 5,547元製作分配表，並定於九十七年一月四
      日實行分配，原告乃提起本件第三人異議之訴，並聲請本
      院以九十六年度聲字第一四四七號裁定准原告以380,000
      元供擔保後，上開本院九十六年度執字第一一二三五號執
      行事件第三人全懋公司因支付轉給命令支付相對人即執行
      債務人即被告昇香公司對於第三人全懋公司之債權5,005,
      547元之強制執行程序，於本件第三人異議之訴事件判決
      確定前應暫予停止。（本院九十六年度執字第一一二三五
      號執行卷影本）。
（二）本件兩造間主要之爭執要點厥為：
    (一)被告昇香公司與原告於九十四年八月十日簽訂債權讓與契
      約書，是否為債權讓與契約？債權讓與之範圍及效力如何
      ？
    (二)訴外人全懋公司依本院民事執行處所發之扣押命令、支付
      轉給命令將被告昇香公司之應收帳款債權5,005,547元向
      本院支付解送之效力如何？原告得否主張訴外人全懋公司
      上開向本院支付解送之5,005,547元為其所有，不得列入
      分配？
（三）得心證之理由：
    (一)按債權人得將債權讓與於第三人。債權之讓與，非經讓與
      或受讓人通知債務人，對於債務人不生效力。讓與人已將
      債權之讓與通知債務人者，縱未為讓與或讓與無效，債務
      人仍得以其對抗受人之事由，對抗讓與人。前項通知，非
      經受讓人之同意，不得撤銷。民法第二百九十四條第一項
      前段、第二百九十七條第一項前段、第二百九十八條分別
      定有明文。揆諸債權讓與之性質，債權讓與乃係以移轉「
      特定債權」為標的，讓與人與受讓人只要有移轉債權之合
      意即為已足，至於移轉之目的（例如移轉之目的係讓與人
      為擔保受讓人之債權），則非所問，並於讓與契約發生效
      力即讓與人或受讓人通知債務人時，債權即移轉於受讓人
      ，故債權讓與係屬處分行為，而具有無因契約及準物權契
      約之性質。經查，揆諸兩造不爭執之被告昇香公司九十四
      年八月十日致原告債權讓與契約書，除文義上已載明係「
      債權讓與契約」書外，雙方亦約定被告昇香公司係為供向
      原告借貸融資之擔保，乃合意由被告昇香公司將對訴外人
      全懋公司之「特定債權」買賣價金（按應係承攬報酬）應
      收帳款全部讓與原告，足證被告昇香公司與原告間確已成
      立債權讓與契約，被告昇香公司已將對訴外人全懋公司之
      「特定債權」買賣價金（按應係承攬報酬）應收帳款全部
      讓與原告。再被告昇香公司將對訴外人全懋公司之「特定
      債權」買賣價金（按應係承攬報酬）應收帳款全部讓與原
      告後，該債權讓與契約亦已因被告昇香公司於同日將上開
      債權讓之事實通知債務人即訴外人全懋公司，而發生效力
      ，且該債權讓與之事實係讓與人即被告昇香公司通知債務
      人即訴外人全懋公司，自非經受讓人即原告之同意，被告
      昇香公司即不得撤銷。至被告昇香公司、丁○○分別辯稱
      上開債權讓與契約僅係約定被告昇香公司收款後匯還原告
      ，本意仍為借貸契約，非債權讓與契約；上開債權讓與契
      約書係原告辦理授信業務時之制式合約或被告昇香公司單
      方面致原告之書面，被告昇香公司簽訂該債權讓與契約書
      時債權債務尚未發生，如何有債權讓與之問題；上開債權
      讓與契約書僅屬約定讓與債權之債權契約，而非債權讓與
      契約云云，均不足採信。
    (二)第按，債權讓與乃係以移轉「特定債權」為標的，讓與人
      與受讓人只要有移轉債權之合意即為已足，已如上述，故
      債權讓與契約之發生效力固以債權存在為要件，惟發生債
      權之基礎法律關係縱使在債權讓與時尚不存在，但將來有
      可能發生之「將來債權」，無非即係附停止條件或始期之
      債權，故此類「將來債權」自亦非不得讓與，而此類「將
      來債權」之讓與，既係屬附停止條件或始期之債權讓與，
      其移轉於當事人間即讓與人與受讓人間自屬有效；惟此類
      附停止條件或始期之「將來債權」讓與，於債權讓與契約
      成立時既尚未存在，則讓與人或受讓人縱已將該「將來債
      權」讓與之事實通知債務人，然債務人受通知時，該「將
      來債權」既仍未發生，故讓與人或受讓人自須於該「將來
      債權」實際發生時再對債務人為通知，該實際發生之「將
      來債權」讓與始能發生債權移轉效力，此時讓與人即原債
      權人即脫離債之關係，失去債權人之地位，不復對債務人
      有債權存在，而由受讓人即新債權人承繼讓與人之地位取
      得同一債權。（最高法院九十六台上字第一０五一號、九
      十五年度台上字第二二六三號、九十五年度台上字第九０
      號民事判決參照）。據此，被告昇香公司與原告既已於九
      十四年八月十日合意訂立債權讓與契約，由被告昇香公司
      將對訴外人全懋公司之現在應收帳款債權（即承攬報酬，
      下同）及將來應收帳款「將來債權」（按即雙方約定債權
      讓與之範圍為迄至原告以書面通知終止債權讓與契約止）
      讓與原告，則被告昇香公司與原告間之債權讓與契約自屬
      有效。再被告昇香公司與訴外人全懋公司之繕食承攬契約
      係一年一簽（即當年度一月一日至十二月三十一日），則
      被告昇香公司於九十四年八月十二日將上開債權讓與之事
      實通知訴外人全懋公司時，被告昇香公司對訴外人全懋公
      司之九十四年度繕食承攬契約報酬應收帳款債權即已發生
      移轉之效力，應由原告取得債權人之地位，固屬無疑，然
      被告昇香公司對訴外人全懋公司之九十五、九十六年度繕
      食承攬契約報酬應收帳款債權於被告昇香公司與原告訂立
      債權讓與契約時，乃俱屬尚未實際發生之「將來債權」，
      尚須繫乎被告昇香公司與訴外人全懋公司於九十五、九十
      六年度是否分別繼續訂約而定，性質上即屬附停止條件之
      「將來債權」，而此附停止條件之「將來債權」固非不得
      讓與，惟仍應於各該九十五、九十六年度被告昇香公司與
      訴外人全懋公司分別繼續訂約之條件成就後，再由讓與人
      即被告昇香公司或受讓人即原告通知債務人即訴外人全懋
      公司，被告昇香公司對訴外人全懋公司之九十五、九十六
      年度繕食承攬契約報酬應收帳款債權始生移轉之效力，而
      始由原告取得債權人之地位。據此，被告昇香公司與訴外
      人全懋公司既於九十五、九十六年度分別繼續訂立繕食承
      攬契約，而由被告昇香公司取得對訴外人全懋公司之九十
      五、九十六年度承攬報酬即應收帳款債權，顯然被告昇香
      公司讓與原告之對訴外人全懋公司之「將來」九十五、九
      十六年度承攬報酬即應收帳款債權，確已條件成就，且原
      告亦於九十六年二月八日以新竹英明街郵局第二四九號存
      證信函通知訴外人全懋公司告以被告昇香公司已於九十四
      年八月十日將其對訴外人全懋公司之應收帳款債權讓與原
      告，並經被告昇香公司於同年月十二日通知訴外人全懋公
      司，原告已成為該讓與債權之債權人，訴外人全懋公司應
      依約定清償日（前）將到期應收帳款交付原告，且該存證
      信函並已翌日即九十六年二月九日送達訴外人全懋公司，
      則系爭被告昇香公司對訴外人全懋公司之九十五年十一月
      至九十六年一月之承攬報酬即應收帳款債權5,005,547 元
      ，即已因原告將該債權讓與之事實通知債務人即訴外人全
      懋公司而生債權移轉之效力，應由原告承繼讓與人之地位
      取得同一債權，而被告昇香公司則脫離債之關係，失去債
      權人之地位，不復對債務人即訴外人全懋公司有此債權存
      在。且因債權讓與係屬處分行為，具有無因契約及準物權
      契約之性質，故不論上開債權移轉效力發生時，原告與被
      告昇香公司間之內部關係為何，亦不論原告對被告昇香公
      司是否有債權存在，均不影響上開債權已生移轉之效力。
      至被告昇香公司嗣後雖於九十六年三月十五日以台北公館
      郵局第一０一四號存證信函片面通知原告終止債權讓與契
      約，然姑不論此是否生「終止」效力，縱生「終止」效力
      ，亦係向後發生終止之效力，而無解於上開債權已生移轉
      之效力，故原告嗣後雖以上開存證信函片面通知原告終止
      債權讓與契約，並通知訴外人全懋公司終止支付原告未付
      應收帳款，然就上開系爭原告已因債權讓與取得之被告昇
      香公司對訴外人全懋公司之九十五年十一月至九十六年一
      月之承攬報酬即應收帳款債權5,005,547元部分，自不生
      任何效力。
    (三)揆諸上情，系爭被告昇香公司對訴外人全懋公司之九十五
      年十一月至九十六年一月之承攬報酬即應收帳款債權5,00
      5,54 7元，已因被告昇香公司與原告間之債權讓與契約由
      被告昇香公司讓與原告，且已據原告將開債權讓與之事實
      通知訴外人全懋公司發生債權移轉之效力，而由原告承繼
      讓與人即被告昇香公司之地位取得該債權，然原告因受讓
      取得之上開債權究仍屬「債權」之性質，仍僅有債權相對
      性之效力，僅得向債務人即訴外人全懋公司請求清償，且
      債務人即訴外人全懋公司亦僅得向原告為清償，始生清償
      之效力，倘債務人即訴外人全懋公司誤向被告昇香公司為
      清償，即不生清償之效力。
    (四)復按，就債務人對於第三人之金錢債權為執行時，執行法
      院應發扣押命令禁止債務人收取或為其他處分，並禁止第
      三人向債務人清償。前項情形，執行法院得詢問債權人意
      見，以命令許債權人收取，或將該債權移轉於債權人。如
      認為適當時，得命第三人向執行法院支付轉給債權人。又
      第一百十五條、第一百十六條、第一百十六條之一及前條
      之命令，應送達於債務人及第三人，已為送達後，應通知
      債權人。前項命令，送達於第三人時發生效力。第三人不
      承認債務人之債權或其他財產權之存在，或於數額有爭議
      或有其他得對抗債務人請求之事由時，應於接受執行法院
      命令後十日內，提出書狀，向執行法院聲明異議。第三人
      不於前項期間內聲明異議，亦未依執行法院命令，將金錢
      支付債權人，或將金錢、動產或不動產支付或交付執行法
      院時，執行法院得因債權人之聲請，逕向該第三人為強制
      執行。對於前項執行，第三人得以第一項規定之事由，提
      起異議之訴。第三人依前條第一項規定聲明異議者，執行
      法院應通知債權人。債權人對於第三人之聲明異議認為不
      實時，得於收受前項通知後十日內向管轄法院提起訴訟，
      並應向執行法院為起訴之證明及將訴訟告知債務人。債權
      人未於前項規定期間內為起訴之證明者，執行法院得依第
      三人之聲請，撤銷所發執行命令。強制執行法第一百十五
      條、第一百十八條至第一百二十條分別定有明文。揆諸上
      開規定，執行債權人就執行債務人對於第三人之金錢債權
      為執行時，執行法院即應發扣押命令（禁止債務人收取或
      為其他處分，並禁止第三人向債務人清償），嗣再依情況
      改發收取命令、移轉命令或支付轉給命令。至第三人收受
      執行命令後，倘不承認債務人之債權，或於數額有爭議或
      有其他得對抗債務人請求之事由時，即應於接受執行扣押
      執行命令後十日內以「書狀」向執行法院聲明異議，若以
      言詞陳明則不生異議之效力，而執行債權人對於第三人之
      聲明異議認為不實時，則得於收受通知後十日內向管轄法
      院提起訴訟，並應向執行法院為起訴之證明及將訴訟告知
      債務人。執行債權人未於前項規定期間內為起訴之證明者
      ，執行法院即得依第三人之聲請，撤銷所發執行命令，然
      若第三人未聲請撤銷執行命令者，執行法院則尚不得依職
      權撤銷執行命令；反之，如第三人收受執行命令後，未於
      十日內聲明異議，該執行命令即因而確定（僅具形式之確
      定力）。經查：
    (1)系爭被告昇香公司對訴外人全懋公司之九十五年十一月至
      九十六年一月之承攬報酬即應收帳款債權5,005,547元，
      已於九十六年二月九日發生債權讓與效力，而由原告取得
      系爭上開債權，被告昇香公司就系爭上開債權則已脫離債
      權人地位，故訴外人全懋公司就系爭上開債權自已非被告
      昇香公司之債務人。
    (2)訴外人全懋公司就系爭上開債權既已非被告昇香公司之債
      務人，則被告桂冠公司及原告嗣後分別於九十六年二月二
      十七日、九十六年三月二十日以假扣押裁定之執行名義聲
      請強制執行被告昇香公司對訴外人全懋公司之系爭上開應
      收帳款債權5,005,547元，並經執行法院即本院民事執行
      處依法先後發扣押執行命令時，訴外人全懋公司即應於收
      受執行命令後十日內聲明異議，再由執行法院將其異議通
      知執行債權人即被告桂冠公司及原告，倘執行債權人即被
      告桂冠公司及原告認為其異議不實，即應於十日內向管轄
      法院提起訴訟，如執行債權人即被告桂冠公司及原告未於
      十日內為起訴之證明，執行法院即得依訴外人原懋公司之
      聲請撤銷執行命令。然本院民事執行處依執行債權人即被
      告桂冠公司之請求所發之扣押執行命令已於九十六年三月
      三日送達訴外人全懋公司，訴外人全懋公司則逾十日始於
      九十六年三月十五日以被告昇香公司對訴外人全懋公司無
      任何債權或數額有爭議，而聲明異議，已逾十日聲明異議
      期間，且本院民事執行處嗣將訴外人全懋公司之上開異議
      通執行債權人即被告桂冠公司，執行債權人即被告桂冠公
      司雖未對訴外人全懋公司提起訴訟，然訴外人全懋公司亦
      未聲請撤銷上開扣押執行命令，故上開扣押執行命令仍續
      存在；又本院民事執行處依執行債權人即原告之請求所發
      之扣押執行命令亦於九十六年三月二十六日送達訴外人全
      懋公司，訴外人全懋公司則於九十六年四月三日陳報並聲
      明異議被告昇香公司對訴外人全懋公司之債權為5,005,54
      7元，惟此債權5,005,547元經本院以九十六年度執全字第
      二四一號執行命令扣押（即本院民事執行處依上開執行債
      權人即被告桂冠公司之請求所發之扣押執行命令）後尚餘
      4,783,561元（即上開九十六年度執全字第二四一號執行
      命令已扣押221,986元），顯然係陳報承認被告昇香公司
      對訴外人全懋公司之債權為5,005,547元（而就逾此金額
      部分之扣押命令聲明異議），並已已依扣押執行命令予以
      扣押。嗣本院執行處書記官雖以公務電話向訴外人全懋公
      司查詢上開陳報內容，訴外人全懋公司乃稱被告昇香公司
      對訴外人全懋公司之貨款債權為5,005,547元，其中221,
      986元部分業經本院九十六年度執全字第二四一號執行命
      令扣押，且被告昇香公司及原告均主張該貨款權利，故訴
      外人全懋公司在本院九十六年度執全字第二四一號扣押執
      行命令陳報時載明債權有爭議，另原告主張被告昇香公司
      已將債權移轉，被告昇香公司與原告有爭議等情，姑不論
      訴外人全懋公司之上開言詞陳報內容是否為異議之意，然
      因其並非以「書狀」為之，自不生聲明異議之效力。據此
      ，本院民事執行處依執行債權人即被告桂冠公司及原告之
      請求，以本院九十六年度執全字第二四一、三五一號所發
      之扣押執行命令分別扣押被告昇香公司對訴外人全懋公司
      之系爭上開應收債權221,986元、4,783,561元（合計共5,
      005,547元），即已生扣押之效力。
    (3)再者，本院九十六年度執全字第二四一、三五一號所發之
      扣押執行命令分別扣押被告昇香公司對訴外人全懋公司之
      系爭上開應收債權221,986元、4,783,561元後，被告丁○
      ○及原告又分別以經法院核定之調解書及確定之支付命令
      聲請本院以九十六年度執字第一一二三五、一八０六九號
      執行事件執行上開假扣押執行事件扣押之被告昇香公司對
      訴外人全懋公司之系爭上開應收債權221,986元、4,783,5
      61元（上開原告聲請本院以九十六年度執字第一八０六九
      號執行事件併入被告丁○○聲請本院以九十六年度執字第
      一一二三五號執行事件併予執行），執行法院即本院民事
      執行處即向訴外人全懋公司發支付轉給執行命令，命訴外
      人全懋公司依本院上開九十六年度執全字第二四一、三五
      一號扣押執行命令所扣押之金額向本院支付，旋訴外人全
      懋公司未為任何聲明異議，即於九十六年九月三日以96全
      懋字第00286號函檢附被告昇香公司對訴外人全懋公司之
      債權5,005,547元（支票）向本院支付，嗣經本院民事執
      行處於翌日收受後，再於同年月六日入帳，並於九十六年
      十二月六日就上開訴外人全懋公司解送之債權5,005,547
      元製作分配表，而定於九十七年一月四日實行分配。揆諸
      上開說明，上開本院九十六年度執字第一一二三五號所發
      之支付轉給執行命令既未經訴外人全懋公司聲明異議，上
      開支付轉給執行命令即因而確定，嗣再經訴外人全懋公司
      向本院為支付，足認訴外人全懋公司向本院支付之5,005,
      547元，在形式上即為被告昇香公司對訴外人全懋公司之
      債權（僅有形式確定力，而無實質確定力）。
    (五)綜上，系爭被告昇香公司對訴外人全懋公司之九十五年十
      一月至九十六年一月之承攬報酬即應收帳款債權5,005,54
      7元，確已於九十六年二月九日發生債權讓與效力，而由
      原告取得系爭上開債權，故訴外人全懋公司就系爭上開債
      權自已非被告昇香公司之債務人，訴外人全懋公司自不得
      再向被告昇香公司為清償，倘訴外人全懋公司誤向被告昇
      香公司為清償，對原告自不生清償之效力。據此，訴外人
      全懋公司就上開本院九十六年度執全字第二四一號、九十
      六年度執全字第三五一號、九十六年度執字第一一二三五
      號執行事件所發系爭上開應收帳款債權5,005,547元之扣
      押命令、支付轉給命令，原應聲明異議不承認被告昇香公
      司對其有系爭上開應收帳款債權5,005,547元，然竟未聲
      明異議，並進而向本院支付系爭上開應收帳款債權5,005,
      547元，致上開本院所發扣押命令、支付轉給命令因而具
      有形式之確定力，故就此而言，訴外人全懋公司依本院支
      付轉給命令向本院支付之系爭上開應收帳款債權5,005,54
      7元，在「形式上」即應確定為被告昇香公司對訴外人全
      懋公司之債權（按此僅為形式確定力，並無實質確定力，
      訴外人全懋公司事後尚得據以為爭執），對原告自不生清
      償之效力。從而，系爭被告昇香公司對訴外人全懋公司之
      九十五年十一月至九十六年一月之承攬報酬即應收帳款債
      權5,005,547元，確已因債權讓與由原告取得，而訴外人
      全懋公司亦已將系爭上開應收帳款債權5,005,547元依本
      院所發支付轉給命令向本院支付，然訴外人全懋公司向本
      院支付之系爭上開應收帳款債權5,005,547元乃係「形式
      上」確定為被告昇香公司對訴外人全懋公司之債權（性質
      上應解為非債清償），對原告尚不生清償之效力，原告自
      不得主張訴外人全懋公司上開向本院支付之5,005,547元
      為其所有，亦即原告對訴外人全懋公司之系爭上開應收帳
      款債權5,005,547元依然存在，原告應仍可向訴外人全懋
      公司請求給付系爭上開應收帳款債權5,005,547元（按即
      原告對訴外人全懋公司確有5,005,547元債權，然對訴外
      人全懋公司上開向本院支付之5,005,547元並無所有權）
      ，至訴外人全懋公司誤依支付轉給命令向本院支付非債清
      償之5,005,547元則應另行依法解決。據此，原告訴請確
      認本院九十六年度執字第一一二三五號強制執行所扣押被
      告昇香公司對訴外人全懋公司之帳款5,005,547元為原告
      所有，並撤銷對前開執行案號對上開債權所為之強制執行
      程序，即非有據，為無理由，應予駁回。
四、本件判決之基礎已臻明確，兩造其餘之攻擊、防禦方法及舉
    證，核與判決結果無影響，爰不一一予以論列，併此敘明。
五、據上論結，本件原告之訴為無理由，依民事訴訟法第七十八
    條，判決如主文。
中    華    民    國    97    年    7     月    25    日
                              臺灣新竹地方法院民事第二庭
                                  法  官  汪銘欽
以上正本係照原本作成。
如對本判決上訴，須於判決送達後二十日內向本院提出上訴狀。
中    華    民    國    97    年    7     月    25    日
                                  書記官  林淑瑜


司法院資訊處製作；財團法人民間司法改革基金會備份。
